【裁判字號】    94,訴,625
【裁判日期】    950505
【裁判案由】    侵權行為損害賠償
【裁判全文】
臺灣臺南地方法院民事判決               94年度訴字第625號
原      告  甲○○
訴訟代理人  蕭麗琍律師
被      告  乙○○
訴訟代理人  何建宏律師
複  代理人  郭家祺律師
上被告因傷害案件，經原告提起刑事附帶民事訴訟，請求侵權行
為損害賠償（94年度簡附民字第14號），由本院刑事庭裁定移送
前來，經本院於民國95年4月21日言詞辯論終結，判決如下：
    主  文
被告應給付原告新台幣肆萬陸仟伍佰柒拾壹元，及自民國九十四
年四月九日起至清償日止，按年息百分之五計算之利息。
原告其餘之訴駁回。
訴訟費用由被告負擔百分之三，餘由原告負擔。
本判決原告勝訴部分得假執行。但被告如於執行標的物拍定、變
賣前，以新台幣肆萬陸仟伍佰柒拾壹元為原告預供擔保，得免為
假執行。
原告其餘假執行之聲請駁回。
    事 實 及 理 由
一、按訴狀送達後，原告不得將原訴變更，但擴張或減縮應受判
    決事項之聲明者，不在此限，民事訴訟法第255條第1項第3
    款定有明文。本件原告起訴時原請求被告給付新台幣（下同
    ）2,015,000元，嗣於本院審理中擴張請求金額為2,016,571
    元，核與上開規定相符，應予准許。
二、本件原告起訴主張：兩造係鄰居，被告於民國93年10月14日
    晚間11時35分許，藉故持鐵棍毆傷原告右手，致原告受有右
    手第二掌骨骨折之傷害，就醫4個半月始將外觀治癒，但手
    掌骨變成畸型，1支掌骨突起，繼續疼痛。刑事簡易判決處
    刑書所謂原告持噴漆行走雖屬事實，但被告與其大姊事前就
    有預謀，其姊看見原告，就走過來抓原告頭髮左右摔2、3下
    ，最後一下推給持鐵棍等候之被告，被告隨即打斷原告右手
    掌骨，致原告倒地，被告欲繼續毆打時，遭原告母親出聲喝
    止，被告始未繼續持鐵棍毆打原告。被告已在警詢中承認持
    鐵棍之事實，公訴人稱被告係持掃帚毆打乃避重就輕之詞，
    因掃帚不能打斷手掌骨，故公訴人求處緩刑即有未當。原告
    因被告上開傷害行為，而受有下列損害：原告受傷後前往行
    政院衛生署臺南醫院 (下稱臺南醫院)治療，共計支出醫療
    費用1,571元；又原告至國術館治療45次，每次200元，共支
    出治療費用9,000元；另因國術館在高雄縣旗山鎮，需搭乘
    計程車前往，每次來回費用1,200元，共支出6,000元。再者
    ，原告無故遭被告毆打致手掌骨折，痛苦欲絕，且長達4個
    半月之中，因手掌骨變形突起不雅觀，須要整型，原告尚未
    結婚，精神上非常痛苦，故請求精神慰撫金2,000,000元。
    為此，爰依侵權行為之法律關係，提起本訴等語。並聲明：
    被告應給付原告2,016,571元，及自附帶民事起訴狀繕本送
    達翌日起至清償日止，按週年利率百分之5計算之遲延利息
    ；願供擔保，請准宣告假執行。
三、被告則以：兩造雖為對街鄰居，惟原告行事怪異，難以理諭
    ，故被告對其多所迴避鮮少接觸交談，彼此相安無事多年。
    詎93年10月14日中午時分，被告所有車牌號碼6S-2056號車
    輛突遭原告噴漆，破壞外觀，被告配偶江依桂在場制止，原
    告仍出狂言：「去報警啊」，未加理會。同時受害者尚有訴
    外人邵雅雲、鄭義發等人所有之車輛。嗣後被告請轄區善化
    分局新市派出所處理，因原告難以溝通，員警遂勸諭被告及
    邵雅雲、鄭義發等人自認倒楣，息事寧人，莫與原告一般見
    識。當日晚上11時許，適被告出門上夜班時，又見原告手持
    噴漆接近被告所有車輛作勢欲噴漆，被告情急之下始順手拿
    起置放門口之掃帚，往原告右手所持噴罐打去，不慎打到原
    告右手手掌。原告所謂被告預謀並持鐵棍「打斷」原告右手
    掌骨之說，顯然悖於事實，且與診斷證明書所載不符。被告
    主張受有醫藥費15,000元之損害，未見舉證以實其說，又請
    求非財產上損害賠償2,000,000元，亦未斟酌事發原因及被
    害情況、雙方身分、地位與經濟能力，顯然偏高而不合理等
    語，資為抗辯。並聲明：原告之訴駁回；如受不利判決，願
    供擔保，請准宣告免為假執行。
四、本件經依民事訴訟法第270條之1第1項第3款規定，整理並協
    議兩造不爭執事項暨簡化爭點為：
(一)兩造不爭執事項：
 1、被告與原告為鄰居。因被告住處附近之車輛遭人噴漆，於93
    年10月14日晚間11時35分許，被告準備外出上大夜班時，在
    台南縣新市鄉○○村○○路82之3號前道路，見原告手持噴
    漆罐於附近行走，被告為恐自己汽車亦遭噴漆，乃於原告走
    近其住處門口時，朝原告持噴漆罐之右手打去，致原告受有
    右手第二掌骨骨折之傷害。
 2、被告因前揭傷害罪行，經檢察官聲請以簡易判決處刑，並經
    本院以94年度簡上字第170號判決判處拘役20日，緩刑2年確
    定在案。
 3、原告於行政院衛生署臺南醫院所支出之醫療費用自付額共計
    1,571元。
(二)兩造爭執事項：
 1、被告係持鐵棍或掃帚打原告右手?
 2、原告所得請求被告賠償之金額為何?
五、茲就兩造之爭點，析述本院得心證之理由如下：
(一)按當事人主張有利於己之事實者，就其事實有舉證之責任，
    民事訴訟法第277條前段定有明文。又民事訴訟如係由原告
    主張權利者，則被告就其抗辯事實即令不能舉證，或其所舉
    證尚有疵累，亦應駁回原告之請求，最高法院著有17年度上
    字第917號判例可資參照。本件原告主張遭被告持「鐵棍」
    毆打乙節，無非係以被告在警詢時已承認持鐵棍之事實，並
    提出診斷證明書及X光照片各1件為證，惟從原告提出之診斷
    證明書及X光照片，僅能認定原告所述其右手第二掌骨骨折
    受傷之事實，尚不能證明該傷勢確係遭鐵棍打傷所致。另原
    告雖主張被告於警詢時即承認以鐵棍打傷伊等情，惟查，被
    告於警詢時陳稱：伊出門上班時，發現原告手持乙瓶噴漆在
    原告家前面道路行走，並走向伊車子旁邊準備噴漆時，伊即
    持乙把「掃帚」把原告的噴漆打掉，以防止原告向伊的車子
    噴漆之後，原告與她母親就返回家中，此時新市所員警亦到
    場之後，伊亦出門上班等語 (見93年11月15日警詢筆錄)；
    於偵查中供陳：可能是伊用「掃把」想將原告手上的噴漆打
    掉時，不小心打到原告的手，當時伊不知道有打到她的手等
    語 (見94年1月19日偵訊筆錄)；於本院94年度簡上字第170
    號傷害案審理時，亦堅稱：(問：證人稱你是以鐵棍打甲○
    ○，有無意見?) 伊係持掃帚不是鐵棍等語明確 (見本院刑
    事庭94年10月27日審判筆錄)，並無原告所稱被告於警詢時
    即坦承以鐵棍打傷伊之情，原告此部分主張，難認為可採。
(二)證人即原告母親許陳美櫻於警詢時證述：伊看見被告大姊一
    手抓住原告頭髮、一手持噴漆噴原告身上，被告持鐵棍打原
    告右手腕，原告倒地，被告仍持鐵棍要打原告，伊大喊不要
    再打了，被告才停手等語 (見93年11月17日警詢筆錄)，並
    於刑事庭審理中證述：伊全程目擊被告打伊女兒的過程，伊
    看到被告以手抓原告的頭髮，又拿2公尺長的鐵器朝原告打
    ，原告就倒下等語 (見94年10月27日審判筆錄)，然證人許
    陳美櫻為原告之母親，實難期待證人許陳美櫻得據實陳述而
    不偏袒原告，且證人許陳美櫻對於原告是否因噴漆而遭被告
    毆打，或原告遭毆打時是否手持噴漆罐等節，均稱不知情，
    甚至稱不知該噴漆罐是自何處取得，是證人許陳美櫻強化被
    告惡性，並刻意淡化原告是否有挑釁行為之迴護之情顯然甚
    明，是尚難以證人許陳美櫻之上開證詞遽採為不利於被告之
    認定。
(三)再參以原告於刑案之警詢及偵查中均自陳遭毆打時確有手持
    噴漆罐，至於持噴漆罐之原因，於警詢中稱係因想持噴漆噴
    訴外人邵吉雄車子，另於偵訊中則稱係在另一位住同路段鄰
    居邵雅雲的車子四周玻璃噴漆等語，對照被告於本院所提出
    住處附近汽車遭噴漆之照片8幀，足認原告可能想以在他人
    所有汽車上噴漆方式表達個人主張，參酌兩造一致陳述事發
    地點位於被告家門口、原告當時手持噴漆罐等情，本院認被
    告所辯係因認原告欲在其車上噴漆，始隨手拿取置放附近之
    掃帚毆打原告等情，符合客觀之事證，此外，原告復未舉證
    證明被告確係持鐵棍毆打伊，揆諸首揭法條規定，自難遽認
    被告係持鐵棍毆打原告。
(四)按因故意或過失，不法侵害他人之權利者，負損害賠償責任
    ；不法侵害他人之身體或健康者，對於被害人因此喪失或減
    少勞動能力，或增加生活上之需要時，應負損害賠償責任；
    不法侵害他人之身體、健康者，被害人雖非財產上之損害，
    亦得請求賠償相當之金額，民法第184條第1項前段、第193
    條第1項、第195條第1項分別定有明文。本件被告既不爭執
    持掃帚毆打原告右手，致原告受有右手第二掌骨之傷害，則
    原告請求被告負損害賠償責任，於法自屬有據。茲將原告請
    求被告賠償之項目及金額是否應予准許，分述如下：
 1、醫療費用及計程車費用部分：
  (1)原告主張因被告之傷害行為受傷，至臺南醫院治療支出醫療
    費1,571元部分，業據提出臺南醫院診斷證明書、醫療費收
    據為證，且有臺南醫院95年1月24日南醫歷字第0950000211
    號函1紙在卷可稽，復為被告所不爭，則原告此部分之請求
    ，自應准許。
  (2)至原告主張至金平國術館支出治療費用9,000元部分，被告
    則抗辯稱：原告主張其前往國術館治療骨折之醫療支出並不
    實在，該部分既未經醫師診斷為必要之治療方法，且難以想
    像其骨折部位經臺南醫院初步治療後有何轉往私人國術館診
    療之必要性等語。查原告主張其前往金平國術館治療支出醫
    療費9,000元之事實，有其提出與所述情節相符之金平國術
    館免用統一發票收據1紙為證，尚非無據，被告雖以前揭情
    詞置辯，然查，原告於93年10月15日前往臺南醫院急診，因
    右手第二掌骨骨折，行徒手整復並石膏夾板外固定之後辦理
    住院，當日原告即辦理自動出院，原告自93年10月15日辦理
    自動出院後，未至臺南醫院複診，癒後如何不得而知等情，
    有臺南醫院95年1月24日南醫歷字第0950000211號函1紙在卷
    可佐，則依臺南醫院上開函覆內容可知，原告受傷後，固曾
    前往臺南醫院行徒手整復並以石膏夾板固定，惟此後即未再
    至臺南醫院或其他醫院接受西醫方面之治療，則依經驗常情
    判斷，原告之傷勢為右手第二掌骨骨折，其後續確有繼續治
    療之必要，而原告選擇前往國術館接受接骨之治療，核與社
    會常情無違，應可採信，且此部分屬於必要之醫療支出，應
    認為有理由。又原告因右手第二掌骨骨折前往金平國術館治
    療，另支出計程車費用6,000元乙情，業據提出黃有肯自營
    計程車行收據1紙為證，自堪採信，則原告請求前往金平國
    術館治療所支出之計程車費用合計6,000元，亦有理由，應
    予准許，被告此部分抗辯，尚非可採。
 2、精神慰撫金部分：
    按慰藉金之賠償須以人格權遭遇侵害，使精神上受有痛苦為
    必要，其核給之標準固與財產上損害之計算不同，然非不可
    斟酌雙方身分資力與加害程度，及其他各種情形核定相當之
    數額，最高法院著有51年度台上字第223號判例意旨可資參
    照。本件原告因被告之傷害行為而受有右手第二掌骨骨折之
    傷害，精神上自亦受有痛苦，則其請求被告賠償慰撫金，即
    屬有據。本院斟酌被告認原告欲對其所有之汽車噴漆，情急
    之下始持掃帚毆打原告，其行為造成原告受有右手第二掌骨
    骨折之傷勢，另參酌原告為高職畢業，原於台北縣政府消防
    局任職，目前遭停職，93年度向國稅局申報之薪資收入為29
    5,350元，名下無財產；被告為高職畢業，目前於台灣新光
    保全股份有限公司任職，每月薪資約為25,000元，93年度向
    國稅局申報之薪資收入為432,988元，名下有汽車1輛等情，
    業經兩造於本院準備程序中陳明，且有兩造之稅務電子閘門
    財產所得調件明細表附卷可參，是審酌兩造之身分、地位、
    經濟狀況、被告加害情節、原告所受傷害程度，及因上開傷
    害所生之生活上不便等一切情狀，認原告所得請求之精神慰
    撫金數額以30,000元為適當，逾此數額之請求，尚難准許。
 3、綜上，本件原告依據侵權行為法律關係，得請求被告賠償之
    金額，計有醫療及計程車費用16,571元、精神損害賠償30,0
    00元，合計為46,571元。
六、又按給付有確定期限者，債務人自期限屆滿時起，負遲延責
    任。給付無確定期限者，債務人於債權人得請求給付時，經
    其催告而未為給付，自受催告時起，負遲延責任。其經債權
    人起訴而送達訴狀，或依督促程序送達支付命令，或為其他
    相類之行為者，與催告有同一之效力；民法第229條第1、2
    項分別定有明文。又遲延之債務，以支付金錢為標的者，債
    權人得請求依法定利率計算之遲延利息。但約定利率較高者
    ，仍從其約定利率；而應付利息之債務，其利率未經約定，
    亦無法律可據者，週年利率為百分之5；亦為同法第233條第
    1項及第203條所明定。查本件原告請求被告應賠償之前開金
    額，並未定有給付之期限，則原告請求自附帶民事起訴狀繕
    本送達被告之翌日起，按週年利率百分之5計算之利息，並
    無不合；又原告之附帶民事起訴狀繕本係於94年4月8日送達
    被告，有送達證書在卷可參，則原告請求被告應自94年4月9
    日起，按週年利率百分之5計算遲延利息，核與上開規定並
    無違背，自無不合。
七、綜上所述，原告基於侵權行為損害賠償之法律關係，請求被
    告給付46,571元，及自94年4月9日起至清償日止，按週年利
    率百分之5計算之利息，洵屬有據，應予准許。逾此部分之
    請求，為無理由，應予駁回。
八、本件待證事實已臻明確，兩造其餘之攻擊防禦方法及舉證，
    於判決結果已不生影響，爰不一一詳為論述，附此敘明。
九、本判決原告勝訴部分，所命給付之金額未逾500,000元，應
    依職權宣告假執行。另本院依被告聲請，宣告被告預供擔保
    得免為假執行。至於原告其餘請求，既受敗訴之判決，其假
    執行之聲請即失所依據，應併予駁回。
十、結論：原告之訴為一部有理由，一部無理由，爰依民事訴訟
    法第79條、第389條第1項第5款、第390條第2項、第392條第
    2項、第3項，判決如主文。
中    華    民    國    95    年    5     月    5     日
                  民事第五庭    法  官  孫淑玉
上正本證明係造原本作成。
如不服本判決，應於判決送達後20日內向本院提出上訴狀，同時
表明上訴理由；如已於本判決宣示後送達前提起上訴者，應於判
決送達後10日內補具上訴理由（附繕本）。
中    華    民    國    95    年    5     月    8     日
                                書記官  凌昇裕


司法院資訊處製作；財團法人民間司法改革基金會備份。
